【裁判字號】    89,訴,17
【裁判日期】    890214
【裁判案由】    毒品危害防制條例
【裁判全文】
臺灣桃園地方法院刑事判決                            八十九年度訴字第一七號
    公  訴  人  臺灣桃園地方法院檢察署檢察官
    被      告  乙○○
    指定辯護人  本院公設辯護人甲○○
右列被告因毒品危害防制條例案件，經檢察官提起公訴（八十八年度偵字第一五五八
五號），本院判決如左：
    主      文
乙○○無罪。
    理      由
一、公訴意旨略以：被告乙○○基於概括犯意，以0000000號家用電話為聯絡
    工具，於八十八年九月間某日，在桃園縣桃園市○○街一０二號住處樓下，連續
    販賣毒品安非他命予丙○○二次，數量各零點五公克，價金各新台幣（下同）一
    千元。嗣於八十八年十月七日下午三時二十八分許，在上址為警查獲，扣得安非
    他命零點二公克、吸食器一組（施用毒品部分另案偵辦）。案經臺北縣警察局新
    莊分局報請檢察署檢察官偵查起訴，因認被告連續涉犯毒品危害防制條例第四條
    第二項之罪嫌云云。
二、按犯罪事實，應依證據認定之，無證據不得推定其犯罪事實，又不能證明被告犯
    罪者，應諭知無罪之判決，刑事訴訟法第一百五十四條、第三百零一條第一項分
    別定有明文；而事實之認定，應憑證據，如未能發現相當證據，或證據不足以證
    明，自不能以推測或擬制之方法，為裁判基礎；倘積極證據不足為不利於被告事
    實之認定，即應為有利於被告之認定，更不必有何有利之證據（最高法院四十年
    臺上字第八六號、三十年臺上字第八一六號判例意旨參照）。且無論直接或間接
    證據，其為訴訟上之證明，須於通常一般之人均不致於有所懷疑，而得確信其為
    真實之程度者，始得據之為有罪之認定，倘其證明尚未達到此一程度，而有合理
    性懷疑之存在時，即無從為有罪之認定，亦有最高法院七十六年台上字第四九八
    六號判例可資參照。
三、公訴意旨認被告涉有販賣第二級毒品安非他命（下稱安非他命）罪嫌，無非以證
    人丙○○於警、偵訊中數次供述甚詳，核無瑕疪之處，復有扣案毒品可資佐證資
    為論據。訊據被告堅決否認有何販賣毒品犯行，辯稱：伊僅曾於八十八年九月間
    ，在住處樓下無償贈送丙○○安非他命一次云云。經查：被告自警訊時即堅稱扣
    案之安非他命及吸食器係供其吸食安非他命之用，並直陳其購買來源係一綽號「
    阿敏」之男子，嗣於檢察官偵訊迄本院調查、審理，始終否認有販賣安非他命之
    犯行。再觀之證人丙○○於警訊中係供稱：伊曾向乙○○購買二次安非他命，日
    期均為八十八年八月底，地點均在乙○○住處樓下；至檢察官偵訊時則稱：伊係
    同一天買二次，一千元買零點二公克，共買二千元；又稱：係八月底或九月初在
    他的查獲地先後向他買「安」二次，都打他家電話（0000000號）；後稱
    ：九月間同一天內向他先後拿二次的「安」云云（迄本院審理時又完全翻異前詞
    ，具結證稱：伊與被告共同出資購買安非他命一同吸食等語），足見證人前後供
    述不一，已見瑕疪。況證人丙○○本身即因在住處施用安非他命而為警查獲移送
    （並因之經檢察官聲請本院裁定送觀察勒戒、戒治），亟思供出安非他命來源以
    減輕刑責，是能否專憑丙○○在為求自保之情況下所為不利於被告之供述，遽採
    為被告犯罪之證據，非無疑義。尤警方僅以單一即被告之口卡片提示供證人指認
    ，此指認口卡片之過程亦有可議。佐之丙○○自陳其長期吸安之期間與次數並曾
    經過二次觀察勒戒，現尚在戒治中，衡之常情，如其於警訊中供證其藥頭來源為
    被告屬實，豈有僅向被告購買二次安非他命之可能性？丙○○是否理應有其他藥
    源？何以警訊隻字未及？又丙○○與被告既係認識長達十餘年之朋友，並曾在被
    告家中施用安非他命，知悉被告家中電話乃屬當然，而其在警訊中之供述，除粗
    略提及以電話連絡交易時間（同一天）及地點（均係被告家）外，對交易之詳細
    經過情形、如何聯絡及付款方法等重要細節均未敘及，而電話係被告全家共用之
    通訊工具，即不得以丙○○可供出被告家中之電話號碼，即認被告確實以該電話
    為販賣安非他命之聯絡工具。再，本件扣得被告所有之安非他命僅重約０．二公
    克，數量微少，徵之被告本身亦有施用毒品之惡習，目前亦在強制戒治中，且被
    告為警查獲當日所採集尿液經送檢驗後確實呈安非他命陽性反應，有尿液檢驗報
    告附卷可參，是被告供陳扣案之毒品安非他命（重約０．二公克）及吸食器係供
    其自己施用，非販賣之工具等語，亦與常情無違，堪可採信。綜上，本件除丙○
    ○前後不一有瑕疵之指述外，並未查獲屬於被告所有之販賣毒品之工具（諸如電
    子秤、夾鏈袋、瓢勺、帳冊等物）或足供販賣用（份量）之毒品，此外，復查無
    其他積極證據足資證明被告有何販賣毒品之犯行，實難僅以臆測之詞即率予推定
    被告有何販賣毒品之犯行。揆諸前揭說明，本件既不能證明被告犯罪，自應為被
    告無罪之判決。
據上論斷，應依刑事訴訟法第三百條第一項，判決如主文。
本案經檢察官洪景明到庭執行職務。
中        華        民        國    八十九    年    二    月   十四    日
                                      臺灣桃園地方法院刑事第三庭
                                          法  官  林  振  芳
右正本證明與原本無異。
如不服本判決，應於判決送達後十日內向本院提出上訴狀( 應附繕本 )，上訴於
臺灣高等法院。
                                          書記官  王  恬  如
中        華        民        國    八十九    年    二    月    十六    日


司法院資訊處製作；財團法人民間司法改革基金會備份。
